【裁判字號】    97,消債抗,502
【裁判日期】    980422
【裁判案由】    聲請更生程序
【裁判全文】
臺灣高雄地方法院民事裁定           97年度消債抗字第502號
抗  告  人  甲○○
上列當事人因消費者債務清理事件聲請更生，不服本院民國97年
11月17日所為97年度消債更字第352號第一審裁定，提起抗告，
本院管轄之第二審合議庭裁定如下：
    主  文
抗告駁回。
抗告程序費用新臺幣壹仟元由抗告人負擔。
    理  由
一、抗告意旨略以：伊於民國95年7 月與最大債權銀行協商分12
    0 期，每月繳納新臺幣（下同）21,316元，嗣於95年12月起
    毀諾，惟原審認定伊每月薪資尚堪支付伊之生活必要費用及
    伊長子之扶養費，從而據以駁回伊之更生聲請，然查，伊現
    居住之房屋雖登記在伊前妻名下，惟雙方另有於離婚協議書
    約定：伊之前妻放棄其所有權並遷出該屋。故現該屋確為伊
    與長子所居住，且由伊每月支出相當於租金之房屋貸款9,08
    3 元，原審僅以伊不得以自己之財產清償非自己所有之房貸
    債務之理而為認定伊不得主張每月支出房屋貸款之事實，實
    有未洽，是伊95年度之每月平均收入為41,486元，扣除伊之
    生活必要費用10,991元、扶養費8,000 元及房屋貸款9,083
    元後，剩餘金額13,412元已不足敷協商金額21,316元，已有
    客觀上收入不足清償情事，伊仍勉力償還6 期後始告毀諾，
    難謂伊無不可歸責於己之事由致履行有重大困難，綜上所述
    ，抗告人更生之聲請，非無理由，爰依法提起抗告，請求廢
    棄原裁定，准予抗告人更生之聲請等語。
二、按債務人不能清償債務或有不能清償之虞者，得依本條例所
    定更生或清算程序，清理其債務；債務人與金融機構協商成
    立者，不得聲請更生或清算，但因不可歸責於己之事由，致
    履行顯有重大困難者，不在此限；本條例施行前，債務人依
    金融主管機關協調成立之中華民國銀行公會會員辦理消費金
    融案件無擔保債務協商機制與金融機構成立之協商，準用前
    項之規定，消費者債務清理條例第3條、第151條第5項、第6
    項分別定有明文。又聲請更生或清算不合程式或不備其他要
    件者，法院應以裁定駁回之，但其情形可以補正者，法院應
    定期間先命補正，復為同條例第8條所明定。
三、經查，本件抗告人主張系爭房屋實由其所居住，僅係登記在
    抗告人之前妻名下，故仍應將每月其所支出之房屋貸款9,08
    3 元列計為必要支出而予以扣除，原審未予審究，實有未洽
    ，然抗告人僅以其89年1 月11日所簽立之離婚協議書（參原
    審卷62頁）約定內容，主張系爭房屋貸款均由其繳納，且抗
    告人之前妻確實已放棄所有權。惟系爭房屋既於89年間已簽
    訂上開約定，迄今已逾十年，抗告人每月均就系爭房屋貸款
    支出房貸，卻仍未將系爭房屋移轉登記為自己名義，實不符
    常理，又系爭房屋貸款債務人確實係抗告人之前妻，倘許抗
    告人將該筆他人債務列為其每月必要支出，對抗告人之債權
    人所期待抗告人每月可為償還之清償能力影響甚鉅，再考量
    抗告人按其協議為他人清償債務之義務與債權人得對抗告人
    行使其權利間之衡平性，本院認實應不得將系爭房屋貸款列
    入為抗告人之每月必要支出，始符公平；從而原審裁定認抗
    告人以自己之財產清償非自己之所有房貸債務，不予列為抗
    告人之必要支出，亦屬合理，是抗告人每月收入扣除生活必
    要費用及扶養費後已足堪支付每月協商金額，至此，原審法
    院裁定駁回抗告人更生聲請於法並無不合，已如前述，抗告
    人請求應予廢棄改判准予更生裁定云云，為無理由，應予駁
    回。
四、據上論結，本件抗告為無理由，依消費者債務清理條例第11
    條第2 項、第15條，民事訴訟法第495條之1第1項、第449條
    第1項、第95條、第78條，裁定如主文。
中    華    民    國    98    年       4    月  22    日
                民事鳳山分庭  審判長法    官  楊富強
                                    法    官  何悅芳
                                    法    官  林意芳
上為正本係照原本作成。
本裁定不得再抗告。
中    華    民    國    98    年       4    月  22    日
                                    書 記 官  陸艷娣


司法院資訊處製作；財團法人民間司法改革基金會備份。
